【裁判字號】    98,訴,1119
【裁判日期】    981211
【裁判案由】    毒品危害防制條例
【裁判全文】
臺灣基隆地方法院刑事判決              98年度訴字第1119號
公  訴  人  臺灣基隆地方法院檢察署檢察官
被      告  乙○○
上列被告因違反毒品危害防制條例案件，經檢察官提起公訴（98
年度毒偵字第1734號），被告於準備程序中就被訴事實為有罪之
陳述，本院合議庭裁定由受命法官獨任進行簡式審判程序，判決
如下：
    主  文
乙○○施用第二級毒品，累犯，處有期徒刑月；又施用第一級
毒品，累犯，處有期徒刑捌月，扣案之第一級毒品海洛因伍包（
驗餘合計淨重零點肆玖公克）併同無法完全析離之包裝袋伍只均
沒收銷燬之。應執行有期徒刑拾月，扣案之第一級毒品海洛因伍
包（驗餘合計淨重零點肆玖公克）併同無法完全析離之包裝袋伍
只均沒收銷燬之。
    事  實
一、乙○○前因施用毒品案件，經本院以92年度毒聲字第123 號
    裁定送觀察、勒戒，執行後因認無繼續施用毒品傾向，於民
    國92年4 月16日執行完畢釋放，並由臺灣基隆地方法院檢察
    署檢察官以91年度毒偵字第1217號為不起訴處分確定。復因
    施用毒品案件，經本院以92年度毒聲字第926 號裁定送觀察
    、勒戒，執行後因認無繼續施用毒品傾向，於92年12月19日
    執行完畢釋放，並由臺灣基隆地方法院檢察署檢察官以92年
    度毒偵字第949 號為不起訴處分確定。又於94年間因施用毒
    品案件，經本院以94年度訴字第380 號判決處有期徒刑5 月
    確定，於95年1 月1 日執行完畢。再於95年間因施用第一、
    二級毒品案件，經臺灣高等法院以95年度上訴字第3766號判
    決判處有期徒刑9 月、5 月，應執行有期徒刑11月，嗣經同
    法院以96年度聲減字第596 號裁定，減刑為有期徒刑4 月又
    15日、2 月又15日，定應執行刑為有期徒刑5 月又15日確定
    ，於96年9 月13日執行完畢。又因多次施用毒品案件，其中
    1 罪經本院以97年度訴字第1226號判決處有期徒刑7 月確定
    ，另2 罪經臺灣桃園地方法院以98年度審訴字第485 號判決
    處有期徒刑8 月、4 月，減刑為有期徒刑4 月、2 月，定應
    執行刑為有期徒刑5 月確定，各罪接續執行，而於98年8 月
    28日執行完畢出監。
二、詎乙○○不知警惕，復基於施用第二級毒品甲基安非他命之
    犯意，於98年9 月27日晚上10時許，在其臺北縣瑞芳鎮○○
    ○○路13巷175 號2 樓住處，以將甲基安非他命放入玻璃球
    內用火燒烤吸其煙霧之方式，施用甲基安非他命1 次。其另
    基於施用第一級毒品海洛因之犯意，於同年月28日晚上7 時
    許，在上址住處，以將海洛因加水放入針筒內注射於身體之
    方式，施用海洛因1 次。嗣於同年月29日下午2 時25分許，
    在基隆市○○區○○路268 號署立基隆醫院停車場內，為警
    查獲，並扣得其所有第一級毒品海洛因5 包（驗餘合計淨重
    0.49公克），經其同意採尿送驗結果，呈甲基安非他命及嗎
    啡陽性反應，而悉上情。
三、案經基隆市警察局第二分局報請臺灣基隆地方法院檢察署檢
    察官偵查起訴。
    理  由
一、被告乙○○所犯為死刑、無期徒刑、最輕本刑3 年以上有期
    徒刑以外之罪，亦非屬高等法院管轄之第一審案件，其於準
    備程序進行中，先就被訴事實為有罪之陳述，經告知簡式審
    判程序之旨，並聽取檢察官、被告之意見後，本院合議庭依
    刑事訴訟法第273 條之1 第1 項裁定進行簡式審判程序，是
    本案之證據調查，依同法第273 條之2 規定，不受同法第15
    9 條第1 項、第161 條之2 、第161 條之3 、第163 條之 1
    ，及第164 條至第170 條所規定證據能力認定及調查方式之
    限制，合先敘明。
二、按92年7 月9 日修正公布、93年1 月9 日施行之毒品危害防
    制條例第20條、第23條將施用毒品之刑事處遇程序，區分為
    「初犯」及「5 年內再犯」、「5 年後再犯」；依其立法理
    由之說明：「初犯」，經觀察、勒戒或強制戒治後，應為不
    起訴處分或不付審理之裁定，經觀察、勒戒或強制戒治執行
    完畢釋放後，「5 年內再犯」者，因其再犯率甚高，原實施
    之觀察、勒戒及強制戒治既已無法收其實效，爰依法追訴或
    裁定交付審理，至於經觀察、勒戒或強制戒治執行完畢釋放
    後，「5 年後再犯」者，前所實施之觀察、勒戒或強制戒治
    已足以遮斷其施用毒品之毒癮，為期自新及協助其斷除毒癮
    ，仍適用「初犯」規定，先經觀察、勒戒或強制戒治之程序
    。從而依修正後之規定，僅限於「初犯」及「5 年後再犯」
    2 種情形，始應先經觀察、勒戒或強制戒治程序；倘被告於
    5 年內已再犯，經依法追訴處罰，縱其第3 次（或第3 次以
    上）再度施用毒品之時間，在初犯經觀察、勒戒或強制戒治
    執行完畢釋放5 年以後，已不合於「5 年後再犯」之規定，
    且因已於「5 年內再犯」，顯見其再犯率甚高，原實施觀察
    、勒戒或強制戒治，已無法收其實效，即應依該條例第10條
    處罰（最高法院95年5 月9 日95年度第7 次刑事庭會議決議
    及97年9 月9 日97年度第5 次刑事庭會議決議意旨參照）。
    查被告前因施用毒品而經2 次觀察、勒戒及多次起訴判處罪
    刑暨執行完畢之詳情（詳如事實欄一所載），有臺灣基隆地
    方法院檢察署刑案資料查註紀錄表及臺灣高等法院被告前案
    紀錄表在卷足參，堪認被告之再犯率甚高，原實施之觀察、
    勒戒已無法收其實效，當無再施以觀察、勒戒或強制戒治之
    必要，揆諸首揭說明，本案被告施用毒品之犯行雖係在第 1
    次觀察、勒戒執行完畢釋放5 年後所為，仍不得依毒品危害
    防制條例第20條第3 項規定施以觀察、勒戒及強制戒治之處
    遇，而應由檢察官依法追訴，是本件起訴程序並無違誤。
三、上揭犯罪事實，迭據被告於警詢、偵訊、本院準備程序及審
    理程序中自白承認，且其尿液經送驗結果，確呈甲基安非他
    命及嗎啡陽性反應，有基隆市警察局第二分局偵辦毒品案件
    尿液檢體對照表、臺灣尖端先進生技醫藥股份有限公司濫用
    藥物檢驗報告附卷可稽，並有白色粉末5 包扣案可憑，前揭
    扣案物經送驗結果，檢出海洛因成分，驗餘合計淨重0.49公
    克，有法務部調查局濫用藥物實驗室98年10月22日調科壹字
    第09823029130號鑑定書在卷可佐。而毒品施用後於尿液、
    血液中可檢出之最大時限，與施用劑量、施用頻率、施用方
    法、施用者飲水量多寡、個人體質、代謝情況、檢體收集時
    間點及所用檢測方法之靈敏度等因素有關，因個案而異，一
    般於尿液中可檢出之最大時限，甲基安非他命為1 至5 天，
    海洛因為2 至4 天，此有行政院衛生署管制藥品管理局92年
    7 月23日管檢字第0920005609號函釋可查，足徵被告之任意
    性自白確與事實相符。綜上所述，本件事證明確，被告施用
    甲基安非他命及海洛因之犯行均堪以認定。
四、查甲基安非他命及海洛因分別係屬毒品危害防制條例第2 條
    第2 項第2 、1 款所列之第二、一級毒品，故核被告所為，
    係犯毒品危害防制條例第10條第2 項之施用第二級毒品罪及
    同條第1 項之施用第一級毒品罪。被告持有甲基安非他命及
    海洛因之低度行為，應分別為施用之高度行為所吸收，均不
    另論罪。被告所犯上開2 罪間，犯意各別，行為互殊，應予
    分論併罰。又被告有如事實欄所載之有期徒刑執行完畢情形
    ，有前述被告前案紀錄表足參，其於受有期徒刑執行完畢後
    5 年內，故意再犯本件有期徒刑以上之2 罪，均為累犯，各
    應依刑法第47條第1 項規定加重其刑。爰審酌被告另有竊盜
    之前科，有前述被告前案紀錄表可佐，教育程度為高中肄業
    ，曾受2 次觀察、勒戒及多次有期徒刑之執行後，猶未能深
    切體認施用毒品對於自身健康之危害，足認其毒癮甚深，而
    有施以相當時期監禁處遇之必要，惟其犯罪手段平和，犯後
    坦承全部犯行，態度良好，及施用毒品係自戕身心，對於他
    人並未構成危害等一切情狀，分別量處如主文所示之刑，並
    認檢察官求處有期徒刑10月為適當，而定其應執行之刑，以
    資懲儆。扣案之海洛因共5 包（驗餘合計淨重0.49公克），
    係屬第一級毒品，被告於偵查及審理中均自承係伊於98年 9
    月28日購入並施用後所剩餘，應依毒品危害防制條例第18條
    第1 項前段規定，不問屬於犯人與否，均予宣告沒收銷燬之
    ；又上開毒品之包裝袋共5 只，係供包裹上開毒品之用，縱
    於檢測時將上開毒品取出，勢仍有微量毒品沾附其上無法析
    離，亦有法務部調查局93年3 月19日調科壹字第0930011306
    0 號函可考，均應一併依毒品危害防制條例第18條第1 項前
    段規定沒收銷燬之。
據上論斷，應依刑事訴訟法第273 條之1 第1 項、第299 條第 1
項前段，毒品危害防制條例第10條第2 項、第1 項、第18條第 1
項前段，刑法第11條前段、第47條第1 項、第51條第5 款，判決
如主文。
本案經檢察官甲○○到庭執行職務。
中    華    民    國    98    年    12    月    11    日
                  刑事第二庭  法  官  張婷妮
以上正本證明與原本無異。
如不服本判決應於收受送達後10日內向本院提出上訴書狀，並應
敘述具體理由；其未敘述上訴理由者，應於上訴期間屆滿後20日
內向本院補提理由書(均須按他造當事人之人數附繕本)「切勿逕
送上級法院」。
中    華    民    國    98    年    12    月    11    日
                              書記官  簡羽勤
附錄本案論罪科刑法條：
毒品危害防制條例第10條
施用第一級毒品者，處6月以上5年以下有期徒刑。
施用第二級毒品者，處3年以下有期徒刑。


司法院資訊處製作；財團法人民間司法改革基金會備份。
